【裁判字號】    88,易,1132
【裁判日期】    890308
【裁判案由】    違反能源管理法
【裁判全文】
臺灣士林地方法院刑事判決                        八十八年度易字第一一三二號
    公  訴  人  臺灣士林地方法院檢察署檢察官
    被      告  丁○○
                戊○○
                丙○○
    右  二  人
    選任辯護人  蔡榮德
    被      告  甲○○
    選任辯護人  徐揆智
    被      告  乙○○
右列被告因違反能源管理法案件，經檢察官提起公訴 (八十七年度偵字第四六三三號
）及追加起訴（八十八年度偵字第五九五七號），本院判決如左：
    主  文
丁○○、戊○○、丙○○、甲○○、乙○○共同未經許可經營中央主管機關指定之能
源產品之銷售業務，丁○○處罰金新台幣參萬元，戊○○、丙○○、甲○○各處罰金
新台幣拾萬元，乙○○處罰金新台幣陸萬元，如易服勞役，均以銀元參佰元即新台幣
玖佰元折算壹日。
液化石油氣貳拾伍噸玖佰玖拾公斤、日記帳壹本、萬能運輸有限公司送貨單參件及中
國石油股份有限公司高雄煉油總廠前鎮儲運所撥交通知單壹件均沒收。
    事  實
一、丙○○為萬能運輸股份有限公司（下稱萬能運輸公司）之董事及實際負責人，明
    知萬能運輸公司營業項目為汽車貨運業及前項有關業務之經營及投資，不包含液
    化石油氣之銷售業務，丙○○、甲○○及丙○○之夫戊○○三人竟基於共同犯意
    之聯絡，因丙○○所負責之萬能運輸公司受工業用丙丁烴（即液化石油氣）客戶
    委託，可向中國石油股份有限公司（下稱中油公司）高雄煉油廠以氣槽車提取液
    化石油氣，戊○○、丙○○即以該管道向中油公司高雄煉油廠提取液化石油氣，
    戊○○並與甲○○於八十六年十二月二十二日訂立銷售液化石油氣契約，由戊○○以每公斤新臺幣（下同）十三．四五元之價格，供應液化石油氣予甲○○並提
    供氣槽車，甲○○則保證每月須提領銷售五百噸以上之液化石油氣。甲○○自八
    十六年十二月間起至八十七年三月間止先自行經營，嗣於八十七年三月間邀有犯
    意聯絡之乙○○加入經營，並聘僱有犯意聯絡之丁○○為司機，不定時與丙○○
    聯絡，以戊○○所提供之氣槽車，在臺北市○○○路○段民權大橋下，向丙○○
    所調派之萬能運輸公司氣槽車抽取液化石油氣後，再以每公斤十四元之價格，由
    丁○○運送銷售予臺北市、臺北縣、桃園、基隆等處之全聯、國際、新世紀、文
    柏、復興、天藍、全國、永達、臺聯等加氣站，共同未經許可，非法經營主管機
    關所指定之能源產品液化石油氣之銷售業務。嗣於八十七年四月二十八日十六時
    三十分許，丁○○駕駛ＭＵ--六一九號營業大貨車，在臺北市民權大橋下向萬能
    運輸公司所屬車號ＭＷ--一九一號營業曳引車抽氣時，為警查獲，並扣得中油公
    司高雄煉油總廠前鎮儲運所產品撥交通知單、萬能運輸公司送貨單、日帳簿及液
    化石油氣二十五噸九百九十公斤。
二、案經台北市政府警察局內湖分局報請台灣士林地方法院檢察署檢察官偵查起訴及
    台灣士林地方法院檢察署檢察官自動檢舉偵查起訴。
    事  實
一、訊據被告甲○○對於有與被告戊○○訂約，而向萬能運輸公司提氣運送至全聯、
    國際、新世紀等加氣站，再於八十七年三月邀乙○○加入經營之事實，被告乙○○對於有介紹丁○○擔任司機運送液化石油氣之事實，被告丁○○對於受僱於被
    告甲○○、乙○○而運送液化石油氣與全聯、國際等加氣站之事實，被告戊○○
    對於有與被告甲○○訂約之事實，被告丙○○對於有於八十七年四月二十八日提
    供液化天然氣與甲○○之事實坦承不諱，惟均矢口否認有銷售液化天然氣與地下
    加氣站之犯行，甲○○辯稱：其只是代萬能運輸公司代運液化天然氣與各加氣站
    云云，被告乙○○辯稱其只是介紹司機，餘均不知情云云，被告丁○○辯稱其僅
    是受僱運送液化石油氣云云，被告戊○○辯稱該契約並未履行云云，被告丙○○
    辯稱其僅是同行間調度瓦斯云云。惟查：被告甲○○於偵查中供稱「我在八十六
    年十二月至八十七年三月有幫萬能公司送瓦斯，後來我吉隆公司業務忙，我就叫
    乙○○送萬能公司的瓦斯，一開始是我和萬能公司聯絡，我幫萬能公司送瓦斯給
    非法瓦斯加氣站，後來客戶會直接和我的司機聯絡，萬能公司將槽車開到民權大
    橋，我們司機去抽瓦斯送到客戶處，再收錢拿給萬能公司，他一公斤給我十三點
    四五元，又規定給客戶價錢十四元，我認為差價是我的工錢，瓦斯車是戊○○給
    我開的」等語，乙○○於偵查時亦供稱「吉隆之車為萬能公司於八十七年三月間
    提供，我們只是接這批貨，之後客戶打電話給我們，我們再送到客戶指定之地方
    ，我們是幫萬能公司運送台北的瓦斯，向萬能公司抽運輸費。（問）甲○○是否
    將瓦斯槽車交你經營？（答）甲○○沒司機，我幫甲○○找司機來開，是在八十
    七年三月間」等語，且甲○○確於八十六年十二月二十二日與被告戊○○訂約，
    約定由戊○○提供油罐車一部供甲○○運作，甲○○需保證每月提領五百公噸以
    上，戊○○供給甲○○之氣每公斤十三點四五元，甲○○需保證向戊○○提領三
    百公噸，否則戊○○有權將所提供之車輛取回等情，亦有合約書一件在卷可稽，
    而被告戊○○亦不否認其在該合約書上之簽名，合約書之約定與被告甲○○、乙○○所供相符，堪信被告戊○○與被告甲○○間對於如何銷售運送液化石油氣之
    情確有約定存在。被告戊○○空言辯稱其不記得該契約、該契約未履行云云，無
    非卸責之詞，不足採信。又被告甲○○雖否認僱用被告丁○○，然據被告丁○○
    於偵查時供稱其於八十七年三月初開始受僱於甲○○，其不負責收費，有時是甲○○、有時是乙○○聯絡其去載瓦斯，客戶會跟其聯絡，打其行動電話，要其前
    去加氣，八十七年四月二十八日係甲○○叫其去接貨等情，足認被告甲○○確有
    僱用被告丁○○運送液化石油氣至各地下加氣站之事實。再由查扣之日記帳觀之
    ，三月三十日、四月二日、四月五日、四月六日、四月七日、四月十四日、四月
    十六日、四月十九日、四月二十三日、四月二十四日、四月二十六日均有向萬能
    抽氣之記錄，被告丙○○辯稱係同行間瓦斯調度，何以其調度之次數如此頻繁？
    再吉隆交通股份有限公司所營項目為計程車客運業，有公司執照、營利事業登記
    證在卷可憑，不得經營瓦斯載運銷售載運業務，其辯稱係同行間調度云云，無非
    飾詞卸責，不足採信。又萬能運輸公司為受中國石油股份有限公司工業用丙丁涇
    客戶委託，以氣槽車提貨之運輸商，不可銷售瓦斯，其受委運之客戶名單有住聯
    、正和、華擎、泰元鋼業、邦凱、欣新、山仁、羅馬磁磚、嘉乘等，有中國石油
    股份有限公司高雄煉油廠八十八年一月八日儲前Ｃ八八０一００三七號函及八十
    八年一月二十七日儲前Ｃ八八０一０一七六號函及所附名單可稽。萬能運輸公司
    所營事業為汽車貨運業及前項有關業務之經營及投資，丙○○為萬能運輸公司之
    董事及實際負責人，為其於偵查中自承，並有該公司之變更登記事項卡一件可參
    。被告丙○○因其所負責之萬能運輸公司受客戶委託，可向中油公司提取液化石
    油氣，由其夫即被告戊○○與被告甲○○訂約約定由其提供液化石油氣，被告甲○○明知所抽取之液化石油氣係銷售與地下加氣站，被告乙○○自承被告甲○○
    有意將該業務予他經營，並介紹司機與被告甲○○，被告丁○○則負責向萬能運
    輸公司抽氣後再載運液化石油氣至全聯、國際等加氣站，渠等就非法銷售液化石
    油氣之犯行均有犯意聯絡及行為之分擔，被告丁○○雖辯稱其不知係違法云云，
    然被告不得因不知法律而免除刑事責任，其所辯亦不足採信。事證明確，被告犯
    行洵堪認定，應依法論科。
二、查液化石油氣（供作車輛燃料使用）為經濟部依「能源管理法」第六條第二項規
    定公告指定為非經許可不得經營銷售業務之能源產品之一，有經濟部能源委員會
    中華民國八十八年十一月九日能（八八）二字第一二三八六號函及其所附公告在
    卷可稽。核被告丙○○所為，係違反公司法第十五條第一項之規定，應成立同條
    第三項之罪及犯能源管理法第二十條之一之非法銷售中央主管機關指定之能源產
    品罪。核被告戊○○、甲○○、乙○○、丁○○所為，均係犯能源管理法第二十
    條之一之非法銷售中央主管機關指定之能源產品罪。被告戊○○、丙○○、甲○○間就違反能源管理法部分，自八十六年十二月二十二日起至八十七年三月止，
    有犯意之聯絡及行為之分擔，被告戊○○、丙○○、甲○○、乙○○、丁○○間
    ，就違反能源管理法部分，自八十七年三月間起至八十七年四月二十八日止，有
    犯意聯絡及行為分擔，均為共同正犯。渠等先後多次未經許可而銷售能源產品之
    行為，均包括於一個經營銷售業務之範疇內，其行為之本質，屬於繼續犯性質之
    單純一罪。被告丙○○以一行為同時犯公司法第十五條第三項、能源管理法第二
    十條之一等二罪，為想像競合犯，應從較重之未經許可而經營中央主管機關指定
    之能源產品之銷售業務罪處斷。被告丙○○所犯前揭違反公司法之犯罪事實，雖
    未據公訴人記載於起訴書，惟與前揭起訴論罪科刑部分，有想像競合之裁判上一
    罪關係，本院自得併予審理。爰審酌被告犯罪之動機、目的、手段，犯罪時所受
    之刺激及其品性、生活狀況、智識程度、犯罪所生之損害，及犯罪後態度等一切
    情狀，分別量處如主文所示之刑，併諭知易服勞役之折算標準。扣案之液化石油
    氣二十五噸九百九十公斤為違反能源管理法第二十條之一規定銷售之產品，應依
    同條後段之規定沒收。扣案之日記帳一本、萬能運輸有限公司送貨單三件、中油
    公司高雄煉油總廠前鎮儲運所撥交通知單一件，分別為被告丁○○、丙○○所有
    供犯罪所用之物，均依法沒收。
據上論斷，應依刑事訴訟法第二百九十九條第一項前段，能源管理法第二十條之一，
公司法第十五條第三項、第一項，刑法第十一條前段、第二十八條、第四十二條第二
項、第五十五條、第三十八條第一項第二款，罰金罰鍰提高標準條例第二條，判決如
主文。
本案經檢察官李學玨到庭執行職務。
中    華    民    國    八  十   九    年    三     月         八       日
                                    台灣士林地方法院刑事第四庭
                                              法  官  藍  雅  清
右正本證明與原本無異。
如不服本判決，應於判決送達後十日內，向本院提出上訴狀。
                                              書記官  陳  瑞  香
中    華    民    國    八  十   九    年    三     月       十五       日
附錄本案論罪科刑法條全文：
能源管理法第二十條之一：
未經許可而經營中央主管機關指定之能源產品之輸入、輸出、生產、銷售業務者，處
一年以下有期徒刑、拘役或科或併科新台幣三十萬元以下罰金，並得沒收其輸入、輸
出、生產、銷售之產品。
公司法第十五條第一項、第三項：
公司不得經營登記範圍以外之業務。
公司負責人違反前二項規定時，各處一年以下有期徒刑、拘役或科或併科新臺幣十五
萬元以下罰金，並賠償公司因此所受之損害。


司法院資訊處製作；財團法人民間司法改革基金會備份。
